【裁判字號】    99,交聲,479
【裁判日期】    990517
【裁判案由】    違反道路交通管理處罰條例聲明異議
【裁判全文】
臺灣臺北地方法院交通事件裁定         99年度交聲字第479號
原處分機關  臺北市交通事件裁決所
異  議  人
即受處分人  乙○○
上列異議人即受處分人因違反道路交通管理處罰條例案件，對於
臺北市交通事件裁決所中華民國99年03月25日所為之處分（原處
分案號：北市裁罰字第裁22-Z00000000號）聲明異議，本院裁定
如下：
    主  文
異議駁回。
    理  由
一、按汽車行駛高速公路及快速公路，其車道之使用，除因交通
    事故及道路施工依臨時或可移動標誌指示或交通勤務警察指
    揮外，應依設置之交通標誌、標線或號誌之規定，高速公路
    及快速公路交通管制規則第8條第1項前段定有明文。而槽化
    線，乃用以引導車輛駕駛人循指示之路線行駛，並禁止跨越
    ，劃設於交岔路口、立體交岔之匝道口或其他特殊地點。本
    標線線型分為單實線、Ｙ型線與斜紋線三種。其顏色應與其
    連接之行車分向線、分向限制線或車道線相同。道路交通標
    誌標線號誌設置規則第171條第1項、第2 項亦規定甚明。次
    按，汽車行駛於高速公路、快速公路或設站管制之道路，不
    遵使用限制、禁止、行車管制及管理事項之管制規則而有未
    依標誌、標線、號誌指示行車之行為者，處汽車駕駛人新臺
    幣（下同）3,000元以上6,000元以下罰鍰，並應記違規點數
    1點，道路交通管理處罰條例（下稱處罰條例）第33條第1項
    第13款、第63條第1項第1款分別定有明文。是若汽車駕駛人
    駕駛汽車行駛於高速公路，不遵守設置之交通標線指示行車
    而有跨越槽化線之違規行為，經舉發機關舉發，並於舉發通
    知單上所載之應到案期限內到案聽候裁決或提出申訴，經主
    管機關調查後仍認定前揭違規行為屬實者，依違反道路交通
    管理事件統一裁罰基準及處理細則（下稱處理細則）第41條
    及違反道路交通管理事件統一裁罰基準表（下稱裁罰基準表
    ）之規定，應對該汽車駕駛人處以3,000 元之罰鍰，並記違
    規點數1點。
二、原處分意旨略以：異議人即受處分人乙○○於98年12月27日
    15時11分許，駕駛車牌號碼AU-1360 號自小客車，行經國道
    三號北上125 公里處因有行駛高速公路未依標線指示行車之
    行為，而為原舉發機關內政部警政署國道公路警察局第二警
    察隊員警以受處分人有「行駛高速公路未依標線指示行車」
    （原舉發通知單係載「跨越槽化線行駛」）之違規行為為由
    而掣單舉發，受處分人於舉發通知單上所載之應到案日期前
    向原處分機關陳述意見，經原處分機關函請原舉發機關調查
    結果，仍認受處分人有前開違規行為，原處分機關乃於99年
    3月25日以北市裁罰字第裁22-Z00000000 號裁決書依處罰條
    例第33條第1項第13款、第63條第1項第1款（裁決書漏載第1
    款）、處理細則第41條、第43條、第44條及第67條之規定，
    裁處異議人3,000元之罰鍰，並記違規點數1點等語。
三、聲明異議意旨略以：舉發錄影中並無拍攝到異議人所駕車輛
    行駛於槽化線上之畫面，且影片中一開始並無異議人所駕車
    輛，係於影片停格後突然出現在畫面中，明顯有剪接加工，
    而從停格畫面以後至畫面結束，異議人所駕車輛均正常行駛
    ，未有違規行為云云。
四、經查：
(一)本件舉發經過，業經證人即舉發員警甲○○到庭具結證稱：
    「本件是由民眾檢舉，我們依據他們檢附的光碟內容實際來
    判斷有無違規的情形，錄影影像第一段（即圖一至圖四）檢
    舉人的車輛已經接近槽化線的線端（證人庭呈資料第四張圖
    片），當時還沒有看到違規人的車子，當第二段影片（即圖
    五至圖七）出現的時候，違規人的車輛已經出現在檢舉人的
    車輛左前方（證人庭呈資料圖五），所以我們依據光碟上面
    的內容判斷受處分人應該是有跨越槽化線。」等語（本院99
    年5月3日訊問筆錄參照），且核與本院檢視證人庭呈之錄影
    影像擷取圖片7幀之內容相符（參卷附證人庭呈之錄影影像
    擷取圖片7幀）。又以本件民眾檢舉所檢具之違規證據資料
    即錄影光碟內容，經本院當庭勘驗結果，畫面顯示持錄影機
    之車輛行駛至槽化線頂端，前方皆無車輛，但畫面停頓約1
    秒後畫面繼續，異議人之車輛隨即出現在前方，（本院99年
    5月3日訊問筆錄參照），是證人所述與錄影光碟之內容堪稱
    一致。
(二)本院當庭勘驗光碟內容時，錄影影像雖曾有短暫停頓約1秒
    之情，但比對錄影停頓前、後之畫面及證人庭呈之錄影影像
    擷取圖片，清晰可見畫面停頓前、後畫面中車輛行駛之相對
    位置狀態（橘色大客車行駛於外側車道，其同向前方有一白
    色汽車，而橘色大客車左側車道有一深色客貨車，與檢舉民
    眾及異議人同向行駛於前方之大貨車）均無顯著變動，且影
    片中背景及地面上所繪製之標線，除因距離變換而產生之景
    物視野大小有所變化外，亦屬連貫，且並無調整錄影機鏡頭
    焦距（ZOOM）之情，則本件原舉發機關據以判斷異議人違規
    與否所採認由檢舉民眾所提供之違規證據資料即錄影光碟中
    之錄影畫面，顯係因機器設備之良窳或因機器設備之特性（
    譬如錄影檔案容量有存取大小之限制，而會有檔案與檔案間
    銜接之狀況）而產生約1秒之停頓，並非異議人所稱有剪接
    、加工之情，是以，本案原舉發單位所依憑之違規證據資料
    之真實性，應堪採認。
(三)依前引證人所述與錄影光碟勘驗結果以觀，裝載於檢舉民眾
    汽車上之錄影機所攝錄之畫面視野範圍，已切齊至舉發地點
    槽化線之頂端（Ｙ型線起始處），仍未見到異議人所駕駛之
    汽車，而係於錄影畫面停頓結束後，方出現於畫面之中，則
    顯然異議人所駕汽車係於檢舉民眾之錄影機產生停頓之時段
    ，跨越槽化線而超越檢舉民眾所駕之汽車，故異議人上開辯
    解之詞，尚乏可採，本件異議人違規事實明確。
五、綜上所述，異議人確有在前開時、地，駕車行駛高速公路未
    依標線指示行車（跨越槽化線）之違規行為，則原處分機關
    依處罰條例第33條第1項第13款、第63條第1項第1款（裁決
    書漏引第1款）、處理細則第41條、第43條、第44條、第67
    條及裁罰基準表之規定，裁處異議人罰鍰3,000元，並記違
    規點數1點，核無違誤。本件異議人之異議為無理由，自應
    裁定將其異議駁回。
六、據上論斷，應依道路交通案件處理辦法第19條裁定如主文。
中    華    民    國    99    年    5     月    17    日
                        交通法庭法  官  黃桂興
以上正本證明與原本無異。
如不服本裁定應於送達後5日內向本院提出抗告狀。
                                書記官  陳品潔
中    華    民    國    99    年    5     月    17    日

司法院資訊處製作；財團法人民間司法改革基金會備份。
